臺灣高等法院刑事判決　　　　　　　 100年度上易字第2385號
上　訴　人
即　被　告　吳奇霖
上列上訴人因妨害自由案件，不服臺灣桃園地方法院100 年度易
字第698號，中華民國100年9月5日第一審判決（起訴案號：臺灣
桃園地方法院檢察署100年度偵字第5152號），提起上訴，本院
判決如下：
    主  文
原判決撤銷。
吳奇霖犯恐嚇危害安全罪，處拘役伍拾伍日，如易科罰金，以新
臺幣壹仟元折算壹日。扣案之菜刀乙把沒收。
    事  實
一、吳奇霖因與林渝軒有保險業務糾紛，竟基於恐嚇之犯意，於
    民國100年1月25日下午4時20分許，至址設桃園縣桃園市○
    ○路242之1號10樓林渝軒所任職之富邦人壽保險股份有限公
    司（下稱富邦公司）尋覓林渝軒，適林渝軒外出不在，吳奇
    霖遂在公司內開始叫囂，並向林渝軒之同事詢得林渝軒辦公
    室桌位後，隨即取出其所攜帶之菜刀往林渝軒座位辦公桌桌
    面砍下，並留下「林渝軒，本人吳奇霖，你跑走，跑不過很
    久（即你跑得了今天跑不了明天之意），0000000000，回來
    請你回電」等內容之字條1紙放在林渝軒之辦公桌上，再往
    林渝軒之辦公桌上噴吐檳榔汁，以此加害於生命、身體之事
    ，恐嚇林渝軒，經同事盧廣茂及公司行政助理分別以電話將
    此情轉告林渝軒，使林渝軒心生畏怖，致生危害於安全。嗣
    員警據報前往處理，當場於上址富邦公司查獲吳奇霖，並扣
    得其所有上開菜刀1把，而悉上情。
二、案經林渝軒訴由桃園縣政府警察局桃園分局報請臺灣桃園地
    方法院檢察署檢察官偵查起訴。
    理  由
壹、證據能力部分：
    按被告以外之人於審判外之言詞或書面陳述，除法律有規定
    者外，不得作為證據；又被告以外之人於審判外之陳述，雖
    不符合刑事訴訟法第159條之1至第159條之4之規定，而經當
    事人於審判程序同意作為證據，法院審酌該言詞陳述或書面
    陳述作成時之情況，認為適當者，亦得為證據，而當事人、
    代理人或辯護人於法院調查證據時，知有上開不得為證據之
    情形，而未於言詞辯論終結前聲明異議者，視有前項之同意
    ，刑事訴訟法第159條第1項及第159條之5分別定有明文。查
    證人即告訴人林渝軒、證人盧廣茂於警詢時所為之陳述，雖
    為被告以外之人於審判外之言詞陳述，然經本院於審判程序
    提示予被告、檢察官並告以要旨，被告及檢察官均未聲明異
    議，又本院審酌上開證人於警詢之過程，查無不正取供之情
    事，故就此等審判外言詞陳述作成時之情況，應認為適當，
    依前揭法條意旨，得為本案證據。
貳、實體部分：
一、訊據被告吳奇霖坦認有如事實欄所示持菜刀砍辦公桌面、留
    字條及吐檳榔等節，惟矢口否認有何恐嚇犯行，辯稱：菜刀
    不是伊帶去的，伊是拍打桌面，是在現場旁邊拿出來的，檳
    榔汁是不小心嗆到吐出來的，伊拿抹布來擦云云。經查：
(一)被告如事實欄所示持菜刀砍辦公桌面、留字條及吐檳榔等事
    實，業據被告於原審及本院審理時坦承不諱（見原審100年
    度易字第698號卷第45頁，本院卷第22至23頁反面、第40頁
    ），核與證人即告訴人林渝軒於警詢、證人盧廣茂於警詢、
    原審及本院審理時證述之情節相符（各見臺灣桃園地方法院
    檢察署100年度偵字第5152號偵查卷宗第14頁至第16頁、第
    17頁至第18頁，原審100年度易字第698號卷第41頁至第43頁
    ，本院第37至38頁），另有桃園縣政府警察局桃園分局扣押
    筆錄暨扣押物品目錄表、被告手寫紙條影本1紙及現場照片8
    張在卷足參，復有被告持以砍桌面之菜刀1把扣案可證。
(二)另稽之證人即告訴人林渝軒於警詢時證稱：100年1月25日下
    午4時許，伊人在外面約客戶談生意，伊同事盧廣茂打電話
    給伊說被告到伊辦公室找伊，當時伊人不在辦公室，被告就
    開始叫囂，並向伊同事詢問伊辦公室的桌位後，就從其隨身
    攜帶的袋子裡拿出一把菜刀砍向伊所使用的辦公桌，之後寫
    一張紙條放在伊的桌上，並在伊辦公桌上吐檳榔汁等語明確
    （見同上偵卷第14頁至第15頁），且於本院審理中供陳：有
    人打電話給伊，叫伊先不要回公司，並且有把剛才的情形轉
    達讓我知道，行政助理及盧廣茂轉達的，我會害怕等語（見
    本院卷第38頁）。證人盧廣茂於警詢時證稱：100年1月25日
    下午4時許，被告到伊公司要找林渝軒，伊同事林渝軒不在
    辦公室，被告就開始叫囂，並向伊的同事詢問林渝軒辦公室
    的桌位後，就從其隨身攜帶的袋子裡拿出一把菜刀砍向林渝
    軒所使用的辦公桌，之後寫一張紙條放在林渝軒的桌上，並
    在林渝軒辦公桌上吐檳榔汁等語綦詳（見同上偵卷第17頁至
    第18頁）；其於原審審理時結證：100年1月25日下午4時20
    分，在案發地點之桃園縣桃園市○○路242之1號10樓富邦公
    司內，當時伊在10樓門口櫃檯處理案件，伊那時候背對門口
    與被告，伊聽到被告進來辦公室問櫃檯小姐說林渝軒在不在
    ，櫃檯小姐回答林渝軒去值班外出，後來被告就說要找處經
    理陳慶鍊先生，當時伊記得處經理陳慶鍊先生為國內旅遊的
    事在跟旅行社洽談，處經理先沒有處理被告要找林渝軒的事
    情，然後伊就看到被告拿著菜刀問辦公室的同仁林渝軒的座
    位在何處，當時有一位溫小姐跟被告講林渝軒的座位，被告
    到林渝軒的座位以後，就從隨身所提的袋子裡面拿出菜刀，
    往林渝軒座位的辦公桌很用力砍下去，吐了一口檳榔汁，並
    留下一張紙條，紙條上面有吳奇霖的簽名，因此這張紙條應
    該就是吳奇霖所留，這過程中吳奇霖一直問伊同事要找林渝
    軒，被告找不到林渝軒，處經理在忙，被告還要找經理呂吉
    昌，這過程持續大約10至20分鐘，被告在這段期間都大吼大
    叫，伊也聽不清楚被告在說什麼，後來伊就走到外面陽台報
    警，之後就有8位警察過來把被告帶走，警察來先拍照，問
    伊大概發生的經過，後來被告被帶走後，警察通知伊必須去
    做筆錄，10分鐘後伊就到派出所做筆錄，就待在派出所到晚
    上8點，林渝軒大約是晚間7點多到派出所做筆錄，林渝軒沒
    有回公司就直接到派出所做筆錄。林渝軒在隔天上班目睹自
    己辦公桌留下的情形很無奈、害怕，吳奇霖在辦公室的同時
    ，有同事同時聯絡林渝軒說吳奇霖來找，那時林渝軒表示已
    經不敢接被告的電話。而且案發當天林渝軒到派出所做筆錄
    時，瞭解案發經過後，覺得非常害怕，林渝軒跟伊說不想再
    做這份工作，因為被告所為的行為讓林渝軒不想再做保險的
    相關工作，也不敢到公司為顧客服務。被告於案發當時所為
    之行為，會讓伊害怕及其辦公室其他同事大約5至8人感到害
    怕，擔心日後被告還會拿菜刀闖進來找林渝軒或其他同事造
    成危險等語屬實（見原審100年度易字第698號卷第41至43頁
    ）；再於本院審理時證稱：被告於100年1月25日進來公司時
    ，伊的座位背向門口，伊和櫃檯小姐處理行政事務，被告直
    接找他認識的處經理，當時處經理在忙，被告找不到人，就
    到處問同事找林渝軒的位置，有找到位置，接著就到林渝軒
    的座位上。後來就沒有看見情形，只有聽到刀子砍桌子的聲
    音，而且引起騷動，但是沒有人過去處理，伊就過去看，就
    看到被告在桌上吐檳榔汁，然後說要林渝軒出面處裡事情，
    伊就走到辦公室後方陽台報警；被告當時在林渝軒座位說台
    語伊聽不太懂，大概的意思就是要林渝軒出來處理事情，他
    吐檳榔汁之前，還有留1張紙條在桌上；被告沒有出言恐嚇
    或對其他在場同事或客戶為其他行為等語明確（見本院卷第
    37頁至同頁反面）。
(三)復按所謂恐嚇，乃以將加害之事實，通知被害人，使其生畏
    懼之心為已足，凡以加害人之生命、身體、自由、名譽或財
    產，使人心生畏怖之心理者均屬之。而恐嚇之方法，包括使
    用言語、文字、動作、明示或默示等方式，且惡害通知之方
    式，直接或間接、書信或電話通知等均無不可，不以發生實
    害為必要。查被告所為持菜刀砍辦公桌面、留字條及吐檳榔
    等行為，已由林渝軒之同事盧廣茂及行政助理先後以電話將
    此加害之事實通知告訴人林渝軒，此據告訴人林渝軒及證人
    盧廣茂證述如上。復觀諸被告所為之持菜刀砍辦公桌面、留
    字條及吐檳榔等行為，確足令人生生命、身體將可能遭受加
    害，而心生畏懼，致生危害於安全，是被告所為，顯已達到
    恐嚇目的，至為灼然。
(四)至被告雖以上詞置辯，惟查，本件扣案之菜刀為被告自其隨
    身攜帶之袋子裡取出乙節，業據證人盧廣茂證述明確如上，
    且被告於警詢時亦明確供承扣案之菜刀為其所有（見同上偵
    卷第6頁），則其於本院審理時翻異前詞稱該菜刀非其所有
    ，是否屬實，已非無疑，另衡以本件案發地點之富邦公司屬
    保險業務類之公司，而在該公司之辦公室內，當不至存有菜
    刀此類之物品，足認本件扣案之菜刀，當係被告所有且攜至
    現場無訛，被告辯稱本件扣案菜刀非其攜至現場云云，應屬
    卸責之詞，不足採信。復觀諸現場照片，被告噴吐檳榔汁之
    範圍甚大，且自噴濺痕觀之，應屬用力噴吐所產生之噴濺痕
    （見同上偵卷第32頁至第32-1頁），自非因嗆到溢出之噴濺
    痕，是被告辯稱檳榔汁是其不小心嗆到吐出云云，不足採信
    。又本件被告所為上開持菜刀砍辦公桌面、留字條及吐檳榔
    等行為，已足令告訴人林渝軒心生畏怖，致生危害於安全，
    被告空言其所為之砍辦公桌面、留字條及吐檳榔等行為並非
    是恐嚇云云，自屬無稽，並不足採。
(五)綜上所述，被告上開辯詞，不足採納，本件事證已臻明確，
    被告犯行已堪認定，應依法論科。
二、核被告所為，係犯刑法第305條恐嚇危害安全罪。原審據以
    論罪科刑，固非無見，惟查：原判決雖認被告之行為亦足使
    與林渝軒同辦公室之盧廣茂及同事約5至8人心生恐懼，而論
    以被告所為屬想像競合犯，惟姑不論公訴人並未論及被告有
    對林渝軒之其他同事為恐嚇，即證人盧廣茂於本院審理時亦
    證稱：被告沒有對在場其他同事或客戶出言恐嚇或其他行為
    等語（見本院卷第37頁反面），另告訴人林渝軒於本院準備
    程序中亦陳稱：被告的對象是伊，所以除了叫囂之外，對於
    其他人沒有揮舞刀子及恐嚇的言語或行為等語（見本院卷第
    23頁反面），足認被告並無以加害於生命、身體之事，恐嚇
    林渝軒之其他同事，致令在場林渝軒之同事盧廣茂等5至8人
    心生畏怖，致生危害於安全等情。再者，原判決已認定被告
    於警詢時明確供承扣案之菜刀為其所有（見同上偵卷第6頁
    ），復於原判決理由欄參四認係被告攜至富邦公司現場，卻
    於原判決理由欄肆認查無證據可資證明該菜刀屬被告所有，
    亦非屬違禁物，而未予宣告沒收，判決理由亦有矛盾，原審
    此部分認事用法，難認妥適，被告提起上訴，指摘原判決不
    當，雖無理由，惟原判決有上開違誤，自屬無可維持，自應
    由本院將原判決撤銷改判。
三、爰審酌被告僅與告訴人林渝軒僅因保險業務糾紛，即持刀恐
    嚇他人，再佐以社會常情，一般之人驟見他人叫囂並持菜刀
    砍辦公桌、吐檳榔汁等行為，當心生恐懼，恐危及自己之生
    命、身體安全，所為殊值非難，犯後雖飾詞否認犯行，惟已
    與被害人和解，有調解書一份在卷可查（見本院卷第33頁）
    ，兼衡被告犯罪之動機、目的、手段、所生危害、被告素行
    、智識程度及生活狀況等一切情狀，量處如主文第二項所示
    之刑，並諭知易科罰金折算之標準，以資懲儆。扣案之菜刀
    1 把，雖經被告嗣後否認係由其攜至現場且為其所有，惟該
    菜刀係被告所有，業據其於警詢中坦承在卷，復係用以犯恐
    嚇罪所用之物，是該菜刀1把，自應依法宣告沒收。
據上論斷，應依刑事訴訟法第369條第1項前段、第364條、第299
條第1項前段，刑法第305條、第41條第1項前段、第38條第1項第
2款，刑法施行法第1條之1、第2項前段，判決如主文。
本案經檢察官陳昱旗到庭執行職務。
中    華    民    國  100     年    12    月    23    日
                  刑事第七庭  審判長法  官  溫耀源
                                    法  官  王復生
                                    法  官  朱瑞娟
以上正本證明與原本無異。
不得上訴。
                                    書記官  林初枝
中    華    民    國   100    年    12    月    23    日
附錄：本案論罪科刑法條全文
刑法第305條
以加害生命、身體、自由、名譽、財產之事，恐嚇他人致生危害
於安全者，處2 年以下有期徒刑、拘役或3 百元以下罰金。